【裁判字號】    89,簡上,159
【裁判日期】    891116
【裁判案由】    給付買賣價金
【裁判全文】
台灣彰化地方法院民事判決  八十九年度簡上字第一五九號
    上  訴人  黃姜桂即其宗印刷廠
    被上訴人  甲○○
右當事人間請求給付貨款事件，上訴人對於中華民國八十九年七月十四日本院第一審
判決（八十九年度彰簡字第二四三號）提起上訴，本院判決如左：
    主      文
原判決廢棄。
被上訴人第一審之訴駁回。
第一、二審訴訟費用由被上訴人負擔。
    事      實
甲、上訴人方面：
  一、聲明：如主文所示。
  二、陳述：除與原判決記載者相同，茲引用外，另補稱：
      被上訴人於八十四年間向其購買之8K模造日曆，其為厚紙之平版印刷，上訴人
      並無平版印刷之精密機械，故無法製造8K模造日曆供給被上訴人，因此8K模造
      日曆為上訴人向案外人阿木（即吳淇材）承買再轉賣予被上訴人，上訴人為製
      造業，並非商人，故8K模造日曆為一般買賣之貨款請求權，並不適用二年短期
      時效之規定，且於八十四年十二月十二日被上訴人曾還款新台幣（下同）十萬
      元。又本件買賣係其宗企業有限公司向被上訴人購買日曆等物，並無其宗印刷
      廠之商號登記。
  三、證據：提出營利事業登記證一紙影本為證。
乙、被上訴人方面：
  一、聲明：請求判決駁回上訴。
  二、陳述：除與原判決記載者相同，茲引用外，另補稱：
      系爭日曆貨物其係賣給黃姜桂個人，估價單之抬頭所以寫公司純屬尊稱對方之
      意而已，當初係根據彰化縣印刷商業同業公會第十二屆第三次會員大會手冊所
      載之會員名稱與上訴人「其宗印刷廠」交易，並不知其為公司或工廠，八十四
      年十二月十二日其確實曾給付上訴人十萬元，但與他之間的貨款均已還清。
  三、證據：提出彰化縣印刷商業同業公會第十二屆第三次會員大會手冊一本為證。
    理      由
一、本件被上訴人於起訴及本審主張：上訴人於民國八十八年十一月十日起，向其訂
    購四開招貼日曆等物，價金款項共計為新台幣（下同）十三萬三千五百三十元，
    被上訴人已依約交貨予上訴人，而上訴人對所欠貨款雖履經催討，均置之不理，
    爰本於買賣契約之貨款請求權請求上訴人給付上開貨款及相關之法定遲延利息。
    另上訴人抗辯主張抵銷之價金，被上訴人曾於八十四年十二月十二日給付上訴人
    十萬元，且所欠貨款均已還清，縱認被上訴人有上開貨款債權存在，距可請求之
    時間均逾四至五年，現再主張抵銷即非合理。又系爭日曆貨物其係賣給黃姜桂個
    人，估價單之抬頭所以寫公司純屬尊稱對方之意而已，當初係根據彰化縣印刷商
    業同業公會第十二屆第三次會員大會手冊所載之會員名稱與上訴人「其宗印刷廠
    」交易，並不知其為公司或工廠等情。上訴人於原審及本審則以：被上訴人於八
    十四年間向其承購8K模造日曆，並於八十四年十二月十二日還款十萬元，仍積欠
    二十四萬七千六百五十元，因上訴人無機密機械可製造8K模造日曆，故該貨物為
    上訴人向案外人阿木（即吳淇材）承買後再轉賣予被上訴人，因此上訴人為製造
    業，並非商人，屬一般買賣之貨款請求權，並不適用二年短期時效之規定，得以
    被上訴人所積欠上訴人之前開貨款與系爭貨款相互抵銷。又本件買賣係其宗企業
    有限公司向被上訴人購買日曆等物，並無其宗印刷廠之商號登記等語，資為抗辯
    。
二、按當事人主張有利於己之事實者，就其事實有舉證之責任，民事訴訟法第二百七
    十七條定有明文。經查，上訴人主張系爭貨物為其宗企業有限公司向被上訴人所
    購買，並非其個人，復無其宗印刷廠之商號登記存在等情，業據提出營利事業登
    記證在卷為憑，且依被上訴人於原審所提出其親自書寫之估價單所示，其上抬頭
    亦載明「其宗印刷公司」等字樣，雖被上訴人辯稱：估價單之抬頭所以寫公司純
    屬尊稱對方之意而已，當初係根據彰化縣印刷商業同業公會第十二屆第三次會員
    大會手冊所載之會員名稱與上訴人「其宗印刷廠」交易，並不知其為公司或工廠
    云云。惟查，如依被上訴人所述其既係依據會員手冊所載之會員名稱「其宗印刷
    廠」而與上訴人交易，根本不知「其宗」係公司或工廠，則估價單抬頭應據此載
    明「其宗印刷廠」，而非「其宗印刷公司」，又該會員手冊中所載其宗印刷廠之
    負責人為黃金桂並非黃姜桂，則被上訴人亦應係與黃金桂為買賣行為，而非黃姜
    桂；再被上訴人所提出之會員大會手冊係八十五年五月十一日所製，然被上訴人
    於本院準備程序進行中，已自承八十四年間確實曾向上訴人購買貨物，並於同年
    十二月十二日給付十萬元，且貨款均已還清等語，顯然兩造於八十四年間早有交
    易行為，則被上訴人復無可能依據八十五年五月始印製之會員手冊名單與上訴人
    從事買賣行為，因此被上訴人所稱係依據印刷同業公業會員手冊所載之名稱與上
    訴人交易，顯不足採，以上訴人從商多年之經驗，必定清楚公司與個人之差異，
    如其係與黃姜桂個人交易，何有以另一公司之名稱予以尊稱個人之可能，故被上
    訴人所辯洵屬無稽。
三、縱上所陳，系爭買賣關係應存在於被上訴人與其宗企業有限公司之間。從而，被
    上訴人請求上訴人給付系爭貨款，顯無理由，應予駁回，原審為被上訴人勝訴之
    判決，尚有未洽，依法應予廢棄改判。
四、結論：上訴人之上訴為有理由，依民事訴訟法第四百三十六條之一第三項、第四
    百五十條、第七十八條，判決如主文。
中      華      民      國    八十九    年    十一    月      十六      日
                                      民事第一庭
~B審判長法官  李端季
~B法      官  王義閔
~B法      官  黃倩玲
右為正本係照原本作成
不得上訴。
中      華      民      國    八十九    年     十一     月      十六      日
~B法院書記官  彭月美


司法院資訊處製作；財團法人民間司法改革基金會備份。
